---
title: "IBM - assumptions & parameters"
author: "Toon Van Daele"
date: "25 augustus 2016"
output: html_document
---

```{r setup, include=FALSE}
knitr::opts_chunk$set(echo = TRUE)
```

# IBM assumptions and input parameters

female only model

## Stages  

* Juvenile (J)   
* Adult (A)  

## survival
 
survival (probability):  
* Sj: mean = 0.3, sd = 0.05   (min= 0, max= 0.9)  
* Sa: 0.7

(for the moment independent of patches area)

## Fecundity

reproduction probability = 0.5

nestsize: poisson, lambda = 3

(for the moment independent of the patch area)

## Carrying capacity

Ceiling model density dependence

maximum number of reproducing individuals per ha = 5


## landscape patches

Table columns:

* ID: (integer)
* Area: (num) (m²)
* x: (num) (m)
* y: (num) (m)

```{r}
library(MetaLandSim)
library(dplyr)

set.seed(420)
patches.tmp <- rland.graph(mapsize = 1000, dist_m = 200, 
                  areaM = 2.5, areaSD = 0.8, Npatch = 6, 
                  disp = 500, plotG = TRUE)

patches <- patches.tmp$nodes.characteristics %>%
  select(ID, areas, x, y)
patches$K <- round(patches$areas * 5, 0)
write.csv2(patches, "patches.txt",  eol = ",\n")
saveRDS(patches, "pachtes.RDS")
```


## Migration

migratie tussen patches in functie van de euclidische afstand: 1/Dist^2

```{r}
distM <- dist(patches[,c("x","y")], diag = TRUE, upper = TRUE)
probM <- as.matrix(distM)
diag(probM) <- 100  # hoe groter hoe sneller een individu uit de huidige patch migreert
probM <- 1 / (probM + 1) ^ 2
sumprob <- rowSums(probM, na.rm = TRUE)
probM <- probM %*% diag(1/sumprob)
write.csv2(probM, "markov_transition.txt",  eol = ",\n")

```

(Eventueel later te verbeteren, diffusion approximation, (Cornell, 2003), toegepast in Ovaskainen & Hanski (2004)

## Initial population (time = 1)

Equal distribution of individuals over the patches. Adults only

```{r}
init <- data.frame(patch = rep(seq(1:max(patches$ID)), times = 5), timestep = 1)
init$ID <- rownames(init)
write.csv2(init, "init_pop.txt",  eol = ",\n")
init
```



# IBM output example


Table columns:

* ID:  patch ID birth : individual ID
* time: (integer) (year)
* stage: (factor)  (mag een level of een integer zijn 1 = "juv"", 2 = "ad"")
* patch: (integer)

example:

ID    |  time | stage | patch
------|-------|-------|------
3:1   |  1    | juv   | 3
4:1   |  1    | juv   | 4
3:2   |  1    | ad    | 3
4:2   |  1    | ad    | 4
3:1   |  2    | ad    | 3
3:3   |  2    | ad    | 3
3:4   |  2    | ad    | 3
4:3   |  2    | juv   | 4
3:5   |  2    | juv   | 3
5:1   |  3    | juv   | 5
3:3   |  3    | ad    | 3
3:5   |  3    | juv   | 3

